【裁判字號】    89,易,220
【裁判日期】    890920
【裁判案由】    竊盜
【裁判全文】
臺灣宜蘭地方法院刑事判決                          八十九年度易字第二二號
    公  訴  人  臺灣宜蘭地方法院檢察署檢察官
    被      告  甲○○
    選任辯護人  曾文杞
右列被告因竊盜案件，經檢察官提起公訴 (八十九年度偵字第九七０號)，本院判決
如左：
    主  文
甲○○竊盜，處有期徒刑肆月，緩刑參年。
    事  實
一、甲○○意圖為自己不法之所有，於民國八十九年四月二日晚上十時三十分許，以
    自備之鑰匙，開啟乙○○位在宜蘭縣羅東鎮○○路十三號之住宅大門，入內竊取
    財物，尚未得手之際，即為外出返家之乙○○發覺而報警查獲，並扣得其所有開
    啟大門之鑰匙一支。
二、案經宜蘭縣警察局羅東分局移送臺灣宜蘭地方法院檢察署檢察官偵
    查起訴。
    理  由
一、訊據被告坦承於右揭時地以其所有鑰匙開啟乙○○住處大門進入屋內，但否認行
    竊，辯稱：是要去買插座，伊認識屋主云云。惟查，被告坦承於右揭時地，持鑰
    匙開啟乙○○家大門進入屋內之事實，而被害人乙○○返家時，被告仍在屋內並
    已拉開屋內抽屜之櫃子，惟尚未竊得財物等情，業據乙○○於警訊及本院訊問時
    證述在卷，則被告以自備鑰匙開啟他人住處大門進入翻箱倒櫃，若謂無竊盜犯意
    ，何能令人置信？又被告果係要買插座，亦應得等屋主或屋內之人開門進入，焉
    有屋主不在，自行以鑰匙開門進入，卻辯稱係要買東西之理。再者被告辯護人稱
    被告果真要竊盜，即不致於先按門鈴云云，惟查，被告固有先按門鈴，透過對講
    機向在二樓之被害人之女丙○○表示要買東西，丙○○已告知其父母不在，俟其
    父母返回後再來買等情，業為丙○○於警訊中供證明確，亦為被告所是認，豈料
    被告趁丙○○在二樓，一樓無人之際，竟仍開門進入一樓翻箱倒櫃，若謂其未起
    意行竊，孰能置信。本件事證明確，被告犯行堪以認定。
二、核被告所為，係犯刑法第三百二十一條第二項、第一項第一款之夜間侵入住宅竊
    盜未遂罪，並依同法第二十六條前段減輕其刑。又被告辯稱其行竊時有喝酒並服
    用精神藥物等語，據查獲警員丁○○與乙○○固均證稱被告當時有酒味或有喝酒
    的樣子，且被告確有長期使用精神科藥物，有羅東博愛醫院八十九年七月十九日
    (八九)羅博醫字第一二一二號函可按。惟查被告因飲酒犯案，依原因自由行為理
    論，尚不得據為減免其刑責。次查被告數年來患有精神官能性憂鬱症，至八十九
    四月五日就診後，呈現妄想、怪異想法及幻聽，醫生始懷疑有精神分裂傾向，此
    病症出現後，其是非善惡之辨識能力及依此辨識而為之行為能力即顯然減退，較
    常人為低，其精神狀態志少達精神耗弱程度，甚至可到心神喪失的情況，在此症
    狀出現之前，其精神狀態則在正常到精神耗弱間等情，有上開羅東博愛醫院函及
    該院八十九年八月八日 (八九)羅博醫字第一三七一號函可按，則被告在八十九
    年四月二日犯案，似已由精神官能性憂鬱症漸趨向精神分裂症，但被告既有服用
    精神藥物，其症狀應可受到某程度控制，參以警員丁○○在本院證稱查獲被告時
    ，被告應對間，意識仍清楚等語，足認被告行竊當時精神狀態，應僅達精神耗弱
    之程度。至於被告所服用之精神藥物與酒精併用，少數人會有亢奮和意識混亂情
    形，被告為長期使用精神科藥物之人，醫院應會告知不可與酒精併用，有上開羅
    東博愛醫院第一二一二號函可參，是被告是否屬於少數服用精神科藥物與酒精後
    ，會有意識混亂之情形之人，依據上開警員丁○○所證被告被查獲當時應對上意
    識仍清楚等語，堪認被告未因之意識混亂，況縱認其有逾越其精神疾病應有之症
    狀以外之意識混亂情形，亦是其飲酒造成，依原因自由行為理論，亦不得因之減
    免其刑責。綜上，被告行為時，應認僅為精神耗弱之人，應依法減輕其刑，並遞
    減之。爰審酌被告係初犯，有台灣高等法院被告全國前案紀錄表附卷可按，及其
    犯罪手段、所生危害及犯罪後態度等一切情狀，量處如主文所示之刑。查被告前
    未曾受有期徒刑以上刑之宣告，有臺灣高等法院檢察署刑案紀錄檢覆表在卷可稽
    ，經此教訓應知警惕，且其有精神上疾病，應長期服藥，不宜入監服刑，本院因
    認對被告所處之刑，以暫不執行為適當，爰併宣告緩刑三年，以啟自新。
三、扣案鑰匙一支，為被告所有供犯罪所用之物，業據被告供明在卷，應併予宣告沒
    收。
據上論斷，應依刑事訴訟法第二百九十九條第一項前段，刑法第三百二十一條第一項
第一款、第二十六條前段、第十九條第二項、第七十條、第七十四條第一款、第三十
八條第一項第二款判決如主文。
本案經檢察官林吉泉到庭執行職務。
中    華    民    國      八十九      年      九      月      二十      日
                      臺灣宜蘭地方法院刑事庭
                                          法  官  林  美  治
右正本證明與原本無異
如不服本判決應於送達後十日內向本院提出上訴狀（應附繕本）
                                          書記官  賴  宜  君
中    華    民    國      八十九      年      九      月      二十一    日
附錄本案論罪科刑法條全文
刑法第三百二十一條第一項第一款、第二項：
犯竊盜罪而有左列情形之一者，處六月以上五年以下有期徒刑：
一、於夜間侵入住宅或有人居住之建築物、船艦或隱匿其內而犯之者。
前項之未遂犯罰之。


司法院資訊處製作；財團法人民間司法改革基金會備份。
